臺灣臺中地方法院刑事判決　　　　　　　　　　　九十三年度豐簡上字第三二五號
　　上　訴　人　臺灣臺中地方法院檢察署檢察官
　　被　　　告　丙○○
右列上訴人因被告詐欺案件，不服本院豐原簡易庭九十三年度豐簡字第三二八號，中
華民國九十三年六月四日第一審簡易判決（聲請簡易判決處刑案號：九十二年度偵字
第二二二一一、二三四三八號）提起上訴及移
號），本院管轄第二審之合議庭判決如左：
    主      文
原判決撤銷。
丙○○連續幫助意圖為自己不法之所有，以詐術使人將本人之物交付，處有期徒刑伍
月，如易科罰金，以參佰元折算壹日。
    事實及理由
一、丙○○在主觀上預見綽號「小陳」不詳姓名年籍之成年男子刊登廣告收購他人金
    融帳戶，係為供財產犯罪使用。竟貪圖利益，基於幫助他人犯罪之概括犯意，連
    續於：
  (一)民國九十二年十月九日，至臺灣銀行豐原分行（下稱臺灣銀行）開立帳戶（帳號
    ：000000000000號），隨即在該行門口，以新台幣（下同）一千五
    百元（聲請簡易判決處刑書誤載為一千元）之代價，將該帳戶之存摺及金融卡（
    含密碼）販賣並交付予「小陳」。
  (二)九十二年十月十五日，至華南商業銀行豐原分行（下稱華南銀行）開立帳戶（帳
    號：000000000000000號），隨即在該行門口，以一千五百元之
    代價，將該帳戶之存摺及金融卡（含密碼）販賣並交付予與「小陳」具有犯意聯
    絡之不明成年人士。
  (三)九十二年十月二十七日，至彰化銀行豐原分行（下稱彰化銀行）開立帳戶（帳號
    ：000000000000號），隨即在該行門口，以一千五百元之代價，將
    該帳戶之存摺及金融卡（含密碼）販賣並交付予上開不明成年人士。
  (四)丙○○出售帳戶後，即容任「小陳」及其同夥利用該等帳戶進行財產犯罪。「小
    陳」及其同夥共同意圖為自己不法之所有，基於詐欺取財之概括犯意，先後於：
  1.九十二年十月二十五日，以假裝國稅局退稅之詐術，使乙○○陷於錯誤，而依指
    示操作提款機，致將帳戶內存款一萬七千零六元匯入右揭丙○○臺灣銀行帳戶。
  2.九十二年十月二十七日，以假裝財政部退還支票款之詐術，使戊○○陷於錯誤，
    而依指示操作提款機，致將帳戶內存款六萬八千一百二十三元匯入右揭丙○○臺
    灣銀行帳戶。
  3.九十二年十月二十九日，以假裝應徵工作須先繳交保險金之詐術，使甲○○陷於
    錯誤，而匯款六千四百元入指定之右揭丙○○彰化銀行帳戶。
  4.九十二年十一月四日，以假裝應徵工作須證明無前科之詐術，使丁○○陷於錯誤
    ，而依指示操作提款機，致於九十二年十一月四日至六日期間，將帳戶內存款共
    四萬七千四百三十八元匯入右揭丙○○華南銀行帳戶。
二、訊據被告丙○○固承認於右揭時地販賣並交付該等帳戶之存摺、金融卡（含密碼
    ）予「小陳」或其同夥之事實，惟矢口否認有何幫助詐欺取財犯行，辯稱：伊事
    前不知道「小陳」及其同夥會拿伊帳戶去騙錢云云。
三、經查：
  (一)被告右揭犯罪事實，業據被害人乙○○、戊○○、甲○○、丁○○指述匯款受騙
    情節綦詳，並有乙○○、戊○○提出之自動櫃員機交易明細表、甲○○提出之存
    款憑條各一紙、戊○○提出之自動櫃員機交易明細表二紙附卷可稽，復有臺灣銀
    行檢送之客戶往來明細查詢單、綜合印鑑卡、綜合存款約定書、彰化銀行檢送之
    業務往來申請書、印鑑卡暨顧客資料卡、存摺類存款未登摺明細表（兼交易明細
    表）、華南銀行檢送之開戶資料、印鑑卡、存款往來明細表各一份在卷可憑。
  (二)雖被告以前詞置辯，惟金融帳戶存摺及金融卡係供提存匯款、轉帳使用，涉及個
    人金錢管理，具有高度屬人性，一般人均妥善保管而不輕易外留。又金融機構對
    於申請帳戶者並未設有嚴格之條件限制，且無須額外支付費用，一般人申請帳戶
    並無困難，如非欲利用他人帳戶從事財產犯罪之不法用途，藉此躲避警方追查，
    何須付費使用他人帳戶。另現今社會常有犯罪集團利用人頭帳戶進行財產犯罪，
    亦據傳播媒體廣為報導。被告乃高中畢業具有智識之人，久於社會歷練，對此豈
    有不知之理，竟仍貪圖利益，將帳戶販賣提供予「小陳」及其同夥使用，顯見被
    告主觀上有對於其帳戶將被作為他人財產犯罪所用一事有所預見，並容任他人使
    用其帳戶遂行財產犯罪之未必故意存在，是其所辯不知「小陳」及其同夥會將帳
    戶用來犯罪云云，應屬事後卸責之詞，不足採信。本件事證明確，被告犯行堪以
    認定。
四、
  (一)「小陳」及其同夥以詐術騙取被害人乙○○等人之金錢，其等所為，係犯刑法第
    三百三十九條第一項之詐欺取財罪。被告基於幫助他人犯罪之意思，將該等帳戶
    提供予「小陳」及其同夥作為詐欺取財使用，核其所為，係犯刑法第三十條第一
    項前段、第三百三十九條第一項之幫助詐欺取財罪。
  (二)被告先後三次提供帳戶幫助詐欺取財犯行，時間緊接，犯罪構成要件相同，顯係
    基於概括犯意為之，應依連續犯之規定論以一罪，並加重其刑。檢察官雖未就被
    告販賣華南銀行帳戶之犯罪事實聲請簡易判決處刑，然該部分與起訴成罪部分有
    連續犯之裁判上一罪關係，為聲請簡易判決處刑效力所及，且經檢察官移送併案
    ，本院自得予以審理。
  (三)被告以幫助他人犯罪之意思，參與構成要件以外之行為，為從犯，爰依刑法第三
    十條第二項規定，減輕其刑，並先加後減之。
五、
  (一)原審以被告犯罪事證明確，予以論罪科刑，固非無見；惟原審未及審酌被告上開
    販賣華南銀行帳戶部分之事實，容有未洽，檢察官提起上訴指原審未及審酌移送
    併案部分之犯行，為有理由，應由本院予以撤銷改判。
  (二)爰審酌被告貪圖小利而提供自己金融帳戶幫助他人犯罪，使詐欺取財之正犯難以
    查緝，助長犯罪猖獗，破壞社會金融交易秩序，並使被害人受有財產損害，事後
    僅承認部分犯行等一切情狀，量處如主文所示之刑，並諭知易科罰金之折算標準
    。
六、本件被告犯罪態樣為幫助他人犯罪，因詐欺取財之正犯是否屬於共同正犯、連續
    犯等，與被告應成立之罪名、刑責無涉，為免累贅及造成理解上之困難，爰不於
    主文欄諭知被告連續幫助「共同連續」詐欺取財，併予敘明。
據上論斷，應依刑事訴訟法第四百五十五條之一第三項、第三百六十九條第一項前段
、第三百六十四條、第二百九十九條第一項前段，刑法第五十六條、第三十條第一項
前段、第三百三十九條第一項、第三十條第二項、第四十一條第一項前段，罰金罰鍰
提高標準條例第一條前段、第二條，判決如主文。
本案經檢察官黃仁宏到庭執行職務。
中      華      民      國    九十三    年      八      月    二十七    日
                              臺灣臺中地方法院刑事第四庭
                                  審判長法  官  張  靜  琪
                                        法  官  賴  妙  雲
                                        法  官  羅  智  文
右正本證明與原本無異。
不得上訴。
                                        書記官
中      華      民      國    九十三    年      九      月      一      日
附錄論罪科刑法條
刑法第三十條
幫助他人犯罪者，為從犯。雖他人不知幫助之情者，亦同。
從犯之處罰，得按正犯之刑減輕之。
刑法第三百三十九條
意圖為自己或第三人不法之所有，以詐術使人將本人或第三人之物交付者，處五年以
下有期徒刑、拘役或科或併科一千元以下罰金。
以前項方法得財產上不法之利益或使第三人得之者，亦同。
前二項之未遂犯罰之。
